臺灣高等法院臺中分院刑事裁定
111年度聲字第1371號
聲  請  人  林品言



上列聲請人因被告俞呈諳等人違反組織犯罪條例案件（本院111
年度上訴字第295號），聲請發還扣押物，本院裁定如下：
    主  文
扣案如附表一所示之物，准予發還甲○○。
其餘聲請駁回。
    理  由
一、本件聲請意旨略以：聲請人甲○○（下稱聲請人）因涉犯詐欺
    罪等案件，日前業由臺灣臺中地方檢察署以109年度偵字第1
    2103號、109年度少連偵字第304號案為不起訴處分，聲請人
    遭扣押之物品已無留存之必要，爰依刑事訴訟法第142條聲
    請發還等語。
二、按扣押物若無留存之必要者，不待案件終結，應以法院之裁
    定或檢察官命令發還之；扣押物因所有人、持有人或保管人
    之請求，得命其負保管之責，暫行發還；扣押物未經諭知沒
    收者，應即發還。刑事訴訟法第142條第1項前段、第2項、
    第317條本文分別定有明文。所謂扣押物無留存之必要者，
    乃指非得沒收之物，且又無留作證據之必要者，始得依上開
    規定發還；倘扣押物尚有留存之必要者，即得不予發還。另
    該等扣押物有無留存之必要，並不以係得沒收之物為限，且
    有無繼續扣押必要，事實審法院得本於職權，依審判之需要
    及訴訟進行程度，並兼顧扣押之目的與所有人、受處分人、
    保管人之權益，予以妥適裁量。又按扣押物除宣告沒收之物
    外，應發還於權利人。所謂權利人即扣押物之應受發還人，
    固指扣押物之所有人，及扣押時所取自之該物持有人，或保
    管人而言。此於所有人與持有人或保管人相競合之情形，固
    無不同，但所有人與持有人或保管人分屬不同一人時，則應
    發還其所有人。
三、經查：
　㈠臺中市政府警察局烏日分局因偵辦被告俞呈諳、聲請人等人
    涉嫌違反組織犯罪條例等罪嫌，於民國109年4月15日，持臺
    灣臺中地方法院109年度聲搜字第498號搜索票，在臺中市○○
    區○○00街000○0號、臺中市○○區○○○路000號9樓之5，扣得聲
    請人所持有如附表一、二所示之物，嗣經檢察官偵查終結，
    對聲請人為不起訴處分，對被告俞呈諳等人提起公訴，經臺
    灣臺中地方法院以110年度訴字第1064號刑事判決對被告俞
    呈諳等人判處罪刑，且並未將聲請人所持有如附表一、二所
    示之物予以宣告沒收，案經上訴後，現由本院以111年度上
    訴字第295號違反組織犯罪防制條例等案件審理中，此有臺
    灣臺中地方檢察署109年度偵字第12103號、109年度少連偵
    字第304號不起訴處分書、臺灣臺中地方法院110年度訴字第
    1064號刑事判決、被告俞呈諳等及聲請人之臺灣高等法院被
    告前案紀錄表在卷可稽。
  ㈡聲請人聲請發還如附表一所示之物，本院審酌檢察官並未將
    附表一所示之物引為證據，且亦未見與起訴事實有何直接關
    聯性，且尚無證據可認附表一所示之物係供被告俞呈諳等人
    違反組織犯罪條例等犯行所用或犯罪預備之物、或為因犯罪
    所生或所得之物，亦非違禁物，且無其他第三人對扣案物品
    主張權利，又附表一編號27、28、33存摺之戶名雖為林展慈
    ，惟查，聲請人前於104年7月7日更名為甲○○，是林展慈與
    聲請人係同一人，此有戶役政資訊網站查詢-個人姓名更改
    資料在卷可稽，是上開戶名為林展慈之存摺仍應發還聲請人
    ，併予敘明。又上開扣押物非可為證據或得沒收之物，且上
    揭判決並未為沒收之諭知，揆諸上開說明，應無留存之必要
    ，從而聲請人聲請就關於此部分之扣案物品予以發還，與法
    核無不合，應予准許。
  ㈢至聲請人聲請發還如附表二所示之存摺，該等扣押物於扣押
    物品目錄表「所有人/持有人/保管人」欄雖均記載為聲請人
    ，惟其上所載帳戶分別為蔡政軒向華南商業銀行南投分行申
    設之帳號000000000000、000000000000存摺各1本，依前揭
    說明，應由所有人蔡政軒聲請返還，始為適法，是聲請人此
    部分聲請，為無理由，應予駁回。
四、綜上所述，聲請人聲請發還附表一扣案物部分，核無不合，
    應予准許；逾此範圍部分，則無從准許，應予駁回。
據上論斷，依刑事訴訟法第142條第1項前段、第220條，裁定如
主文。　　　　 　　
中　　華　　民　　國　　111 　年　　7 　　月　　19　　日
        　　刑事第十一庭  審判長法　官  張  意  聰
　　　　　 　　　　　　　　　   法　官  陳  慧  珊
 　　　　　　　　　　　　　　　 法　官  田  德  煙     
　　　　　　　　　　　　　　　                      
以上正本證明與原本無異。     
如不服本裁定，得於收受送達後5日內向本院提出抗告書狀(須附
繕本)。因疫情而遲誤不變期間，得向法院聲請回復原狀。

                               書記官  陳  志  德
　　　　　　　　　　　　　　　 
中　　華　　民　　國　　111 　年　　7 　　月　　20　　日
附表一：
編號 扣案物品名稱 數量 單位 備註 1 4G分享器盒子 4 盒 扣押物品清單編號17 2 IPAD平板電腦（含盒子) 1 台 扣押物品清單編號18 3 IPHONE手機盒 16 盒 扣押物品清單編號19 4 文南仰真住戶專用停車證(含遙控） 1 張 扣押物品清單編號20 5 文南仰真9F-5住戶鑰匙（含遙控） 1 支 扣押物品清單編號21 6 IPHONE手機 1 支 扣押物品清單編號22 IMEZ000000000000000 7 IPHONE手機 (NOSIM卡） （螢幕破裂） 1 支 扣押物品清單編號23 IMEZ000000000000000 8 IPHONE手機 (NOSIM卡） 1 支 扣押物品清單編號24 IMEZ 000000000000000 9 IPHONE手機 1 支 扣押物品清單編號25 IMEZ 000000000000000 10 電信門號卡1批 6 張 扣押物品清單編號26  11 隨身碟 2 支 扣押物品清單編號27  12 教戰手則 1 本 扣押物品清單編號28  13 IPAD 平板電腦 1 台 扣押物品清單編號29  14 IPHONE手機 1 支 扣押物品清單編號30 IMEZ 000000000000000 15 IPHONE手機 1 支 扣押物品清單編號31 IMEZ 000000000000000 16 IPAD MINI 2 1 台 扣押物品清單編號32 F4KM481SECM6 17 IPHONE手機 1 支 扣押物品清單編號33 IMEZ 000000000000000 18 三星手機N0TE 5 1 支 扣押物品清單編號34 IMEZ 000000000000000 19 IPHONE手機 1 支 扣押物品清單編號35 IMEZ 000000000000000 20 IPHONE手機（螢幕損壞） 1 支 扣押物品清單編號36 IMEZ 000000000000000 21 IPHONE手機 1 支 扣押物品清單編號37 IMEZ 000000000000000 22 玉山銀行存摺 甲○○ 1 本 扣押物品清單編號00 0000000000000 23 土地銀行存摺 甲○○ 1 本 扣押物品清單編號00 000000000000 24 中國信託存摺 甲○○ 1 本 扣押物品清單編號00 000000000000 25 國泰世華銀行存摺甲○○ 1 本 扣押物品清單編號00 000000000000 26 台新銀行存摺 甲○○ 1 本 扣押物品清單編號00 00000000000000 27 彰化銀行存摺 林展慈 1 本 扣押物品清單編號00 00000000000000 28 彰化銀行存摺 林展慈 1 本 扣押物品清單編號00 00000000000000 29 玉山銀行存摺 甲○○ 1 本 扣押物品清單編號00 0000000000000 30 彰化銀行存摺 甲○○ 1 本 扣押物品清單編號00 00000000000000 31 土地銀行存摺 甲○○ 1 本 扣押物品清單編號00 000000000000 32 彰化銀行存摺 甲○○ 1 本 扣押物品清單編號00 00000000000000 33 國泰世華銀行存摺 甲○○、林展慈 2 本 扣押物品清單編號00 000000000000 34 台北富邦銀行存 摺甲○○ 2 本 扣押物品清單編號00 000000000000 35 APPLE 筆電 1 台 扣押物品清單編號53 FBFS80BRH3QF 36 APPLE 筆電 1 台 扣押物品清單編號54 C17M78CJF5V7 37 建物所有權狀 105中興字007004號甲○○ 1 張 扣押物品清單編號55 臺中市○○區○○○路000號9樓之5 38 房屋預定買賣合約書 1 本 扣押物品清單編號56 （佳茂文南仰真） 39 土地所有權狀 105中興字第012088號甲○○ 1 張 扣押物品清單編號57 40 文心愛悅房屋買賣契約之個別磋商條款甲○○ 1 本 扣押物品清單編號58 41 文心愛悦之房屋土地預定買賣契約書甲○○ 1 本 扣押物品清單編號59 42 房屋租賃契约書  1 本 扣押物品清單編號60 臺中市○○區○○00街000○0號 承租人：甲○○ 43 投資講稿 1 張 扣押物品清單編號77 44 投資講稿 2 張 扣押物品清單編號78 
附表二
編號 扣案物品名稱 數量 單位 備註 1 華南商業銀行存摺蔡政軒 1 本 扣押物品清單編號00 000000000000 2 華南商業銀行存摺蔡政軒 1 本 扣押物品清單編號00 000000000000